【裁判字號】    95,上訴,464
【裁判日期】    950510
【裁判案由】    違反毒品危害防制條例
【裁判全文】
臺灣高等法院高雄分院刑事判決         95年度上訴字第464號
上  訴  人  臺灣高雄地方法院檢察署檢察官
被      告  甲○○
上列上訴人因被告違反毒品危害防制條例案件，不服臺灣高雄地
方法院94年度訴字第4354號中華民國95年2月15日第一審判決（
起訴案號：臺灣高雄地方法院檢察署94年度毒偵字第9351號），
提起上訴，及移送併辦（案號：同署95年度毒偵字第1419、2008
號），本院判決如下：
    主  文
原判決撤銷。
甲○○連續施用第一級毒品，累犯，處有期徒刑壹年貳月，扣案
之海洛因共參包（其中貳包合計淨重壹點陸柒公克；另壹包淨重
零點貳陸公克）及殘留海洛因之鏟管壹支，均沒收銷燬之；扣案
之注射針筒壹支、夾鏈袋貳個、分裝杓壹組、塑膠管壹支，均沒
收。又連續施用第二級毒品，累犯，處有期徒刑柒月，同上之夾
鏈袋貳個、分裝杓壹組、塑膠管壹支，均沒收。應執行有期徒刑
壹年柒月，扣案之海洛因共參包（其中貳包合計淨重壹點陸柒公
克；另壹包淨重零點貳陸公克）及殘留海洛因之鏟管壹支，均沒
收銷燬之。注射針筒壹支、夾鏈袋貳個、分裝杓壹組、塑膠管壹
支，均沒收。
    事  實
一、甲○○前於民國88年間因施用毒品案件，經原審法院88年度
    毒聲字第5767號裁定送勒戒處所觀察、勒戒，經評定認無繼
    續施用毒品傾向，經臺灣高雄地方法院檢察署檢察官以88年
    度毒偵緝第1091號為不起訴處分；又於89年間再因施用毒品
    案件，經原審法院89年度毒聲字第1648號裁定送勒戒處所觀
    察、勒戒後，經評定有繼續施用毒品傾向，再經該法院89年
    度毒聲字第5957號裁定令入戒治處所施以強制戒治1 年，嗣
    經戒治所評定合格，認無繼續戒治之必要，而經原審法院以
    89年度毒聲字第9619號裁定停止戒治，所餘戒治期間，付保
    護管束，於90年1 月11日停止戒治出監，嗣因於保護管束期
    間再因施用毒品案件，經原審法院以90年度毒聲字第3439號
    裁定撤銷停止戒治，於91年3 月2 日強制戒治執行完畢釋放
    。前揭二犯施用毒品案件部分並經提起公訴，經原審法院以
    89年度訴字第2304號判決判處應執行有期徒刑1 年確定；另
    於90年間因施用毒品案件，經原審法院以90年度訴字第2295
    號判決判處有期徒刑6 月確定，2 案接續執行，於92年6 月
    12日縮短刑期假釋出監，於92年7 月19日假釋保護管束期滿
    未經撤銷，視為執行完畢。猶不知戒絕毒癮，明知海洛因及
    甲基安非他命分別係毒品危害防制條例第2 條第2 項第1 款
    及第2 款所分別明定之第一級毒品及第二級毒品，不得持有
    、施用，仍於前述強制戒治執行完畢釋放後5 年內，基於施
    用第一級毒品海洛因之概括犯意，自94年4 月間某日起至95
    年2 月10日止，連續在高雄市小港區紅毛港海邊等處，以將
    第一級毒品海洛因置入注射針筒摻水混合後注射身體之方式
    ，連續施用第一級毒品海洛因多次；另基於施用第二級毒品
    甲基安非他命之概括犯意，自94年4 月間某日起至95年1 月
    11 日 止，連續在高雄市小港區紅毛港海邊等處，以將第二
    級毒品甲基安非他命置於玻璃球燒烤吸食煙氣之方式，連續
    施用第二級毒品甲基安非他命多次。嗣先後為警(一)於94年10
    月21 日 上午3 時5 分許，在高雄市小港區○○○路119 號
    前查獲，並扣得其所有，供施用第一級毒品海洛因所用之殘
    留海洛因之鏟管1 支；(二)於95年1 月11日23時30分許，在高
    雄市小港區○○○路8-1 號前查獲，並扣得海洛因2 包（合
    計淨重1.67公克）、及其所有供施用毒品所用之注射針筒1
    支、夾鏈袋2 個、分裝杓1 組、塑膠管1 支；(三)於95年2 月
    12 日15 時許，在高雄縣林園鄉○○街231 號前查獲，並扣
    得海洛因1 包（淨重0.26公克）。
二、案經高雄市政府警察局小港分局報請臺灣高雄地方法院檢察
    署檢察官偵查起訴，及移送併辦。
    理  由
一、被告甲○○（下稱被告）所為係犯死刑、無期徒刑、最輕本
    刑為3 年以上有期徒刑以外之罪，其於本院審理時就被訴事
    實為有罪之陳述，經審判長告知簡式審判程序之旨，並聽取
    公訴人、被告之意見後，裁定適用簡式審判程序，先予敘明
    。
二、上揭事實業據被告供承不諱，且被告先後3 次為警查獲後採
    尿送驗結果，其中第一次、第二次之尿液均檢出呈嗎啡及甲
    基安非他命陽性反應，有高雄市立凱旋醫院94年10月31日編
    號A00000000 號、95年1 月24日編號A00000000 號濫用藥物
    尿液檢驗報告各1 份及高雄市政府警察局小港分局毒品案嫌
    疑人尿液代碼與姓名對照表2 紙附卷可稽；另第三次尿液則
    檢出呈嗎啡陽性反應，亦有高雄市立凱旋醫院95年2 月20
    日編號A00000000 號濫用藥物尿液檢驗報告及高雄市政府警
    察局小港分局毒品案嫌疑人尿液代碼與姓名對照表各1 紙附
    卷可稽，另第一次查扣之鏟管1 支，經送往高雄醫學大學附
    設中和紀念醫院檢驗結果，亦呈海洛因陽性反應，有高雄醫
    學大學附設中和紀念醫院檢驗報告1 紙附卷可稽。又扣案之
    粉末共3 包經送檢驗結果均含有海洛因成分（其中2 包合計
    淨重1.67公克；另1 包淨重0.26公克），有法務部調查局95
    年4 月19日調科壹字第220022914 號、95年3 月22日調科壹
    字第220022536 號鑑定通知書各乙紙在卷足考。復有注射針
    筒1 支、夾鏈袋2 個、分裝杓1 組、塑膠管1 支扣案可佐，
    足認被告前揭自白，核與事實相符，應堪採信。被告確有於
    前揭實地分別連續施用海洛因及甲基安非他命之犯行，至堪
    認定。
三、被告前於88年間因施用毒品案件，經原審法院88年度毒聲字
    第5767號裁定送勒戒處所觀察、勒戒，經評定認無繼續施用
    毒品傾向，經臺灣高雄地方法院檢察署檢察官以88年度毒偵
    緝第1091號為不起訴處分；又於89年間再因施用毒品案件，
    經原審法院89年度毒聲字第1648號裁定送勒戒處所觀察、勒
    戒後，經評定有繼續施用毒品傾向，再經該法院89年度毒聲
    字第5957號裁定令入戒治處所施以強制戒治1 年，嗣經戒治
    所評定合格，認無繼續戒治之必要，而經原審法院以89年度
    毒聲字第9619號裁定停止戒治，所餘戒治期間，付保護管束
    ，於90年1 月11日停止戒治出監，嗣因於保護管束期間再因
    施用毒品案件，經原審法院以90年度毒聲字第3439號裁定撤
    銷停止戒治，於91年3 月2 日強制戒治執行完畢釋放等情，
    有臺灣高等法院被告全國前案紀錄表等在卷可參。是以被告
    前因犯毒品危害防制條例第10條之罪經強制戒治執行完畢釋
    放後5 年內，再犯本件施用毒品犯行，應予依法論科。
四、查海洛因及甲基安非他命分別係毒品危害防制條例第2 條第
    2 項第1 款及第2 款所明定之第一級毒品及第二級毒品，不
    得持有及施用，是核被告所為，係犯毒品危害防制條例第10
    條第1 項之施用第一級毒品海洛因罪及同條第2 項之施用第
    二級毒品甲基安非他命罪。其持有第一級毒品海洛因及第二
    級毒品甲基安非他命之低度行為，分別為施用第一級毒品海
    洛因及第二級毒品甲基安非他命之高度行為所吸收，不另論
    罪。其先後多次施用第一級毒品海洛因及第二級毒品甲基安
    非他命之犯行，均時間緊接，方法相同，觸犯構成要件相同
    之罪名，顯係基於概括犯意為之，為連續犯，各應依刑法第
    56條之規定論以一罪，並加重其刑。又其所犯施用第一級毒
    品海洛因及第二級毒品甲基安非他命之犯行，犯意各別，罪
    名有異，構成要件不同，應予分論併罰。再查被告前於89年
    間因施用毒品案件，經原審法院以89年度訴字第2304號判決
    判處應執行有期徒刑1 年確定，另於90年間再因施用毒品案
    件，經原審法院以90年度訴字第2295號判決判處有期徒刑6
    月確定，2 案接續執行，於92年6 月12日縮短刑期假釋出監
    ，於92年7 月19日假釋保護管束期滿未經撤銷，視為執行完
    畢，有臺灣高等法院被告前案紀錄表1 份在卷可稽，其前受
    有期徒刑之執行完畢後，5 年內再犯本件有期徒刑以上之2
    罪，均為累犯，各應依刑法第47條之規定，加重其刑，並依
    法遞加之。檢察官雖僅就被告自94年4 月間某日起至同年10
    月20日止連續施用海洛因及甲基安非他命之犯行提起公訴，
    惟因未起訴部分（即95年毒偵字第1419、2008號檢察官移送
    併辦部分）與前揭已起訴部分有連續犯之裁判上一罪關係，
    依法應為起訴效力所及，本院自得併予審理。
五、原審據以論處被告罪刑，固非無見。惟查：前述未起訴部分
    （即95年毒偵字第1419、2008號檢察官移送併辦部分），依
    法應為起訴效力所及，原審未及審理，容有未合。檢察官執
    此事由上訴，指摘原判決不當，為有理由，自應由本院將原
    判決撤銷改判。審酌被告經觀察、勒戒及強制戒治後，仍未
    能戒絕其毒癮，足證前開保安處分措施已難收矯治其惡性，
    惟念其於犯罪後坦承犯行及所犯為自戕行為等一切情狀，分
    別量處如主文第2 項所示之刑，並定其應執行刑，以資懲儆
    。扣案之海洛因共3 包（其中2 包合計淨重1.67公克；另1
    包淨重0.26公克），為第一級毒品；另扣案之鏟管1 支，經
    檢出呈第一級毒品海洛因陽性反應，已如前述，因其上殘留
    之海洛因已無法析離，應整體視為查獲之第一級毒品海洛因
    ，爰依毒品危害防制條例第18條第1 項前段之規定，不問屬
    於犯人與否，均予以宣告沒收銷燬之。另扣案之注射針筒1
    支、夾鏈袋2 個、分裝杓1 組、塑膠管1 支，均屬被告所有
    ，分別供其施用毒品預備所用之物，已經被告陳明在卷，應
    依刑法第38條第1 項第2 款之規定併予宣告沒收。
據上論結，應依刑事訴訟法第369 條第1 項前段、第364 條、第
299 條第1 項前段，毒品危害防制條例第10條第1 項、第2 項、
第18條第1 項前段，刑法第11條、第56條、第47條、第38條第1
項第2款、第51條第5 款，判決如主文。
本案經檢察官姜麗儒到庭執行職務。
中    華    民    國    95    年    5     月    10    日
                  刑事第七庭    審判長法  官   莊飛宗
                                      法  官   曾逸誠
                                      法  官   黃三友
以上正本證明與原本無異。
施用第二級毒品部分不得上訴。
施用第一級毒品部分如不服本判決應於收受本判決後10日內向本
院提出上訴書狀，其未敘述上訴理由者，並得於提起上訴後10日
內向本院補提理由書狀（均須按他造當事人之人數附繕本）「切
勿逕送上級法院」。
中    華    民    國    95    年    5     月    11    日
                                      書記官   黃玉珠
附錄本件判決論罪科刑法條：
毒品危害防制條例第10條
施用第1級毒品者，處6月以上5年以下有期徒刑。
施用第2級毒品者，處3年以下有期徒刑。


司法院資訊處製作；財團法人民間司法改革基金會備份。
